臺灣彰化地方法院交通事件裁定　　　　96年度交聲字第262號
原處分機關
即移送機關　交通部公路總局臺中區監理所彰化監理站
異　議　人
即受處分人　甲○○
上列受處分人因違反道路交通管理處罰條例案件，對於交通部公
路總局臺中區監理所彰化監理站於民國九十六年二月二十六日所
為之處分（原處分案號：彰監四字第裁六四—Ｚ0000000
0號）聲明異議，本院裁定如下：
   主   文
異議駁回。
   理   由
一、按汽車行駛高速公路，應依速限標誌指示，高速公路交通管
    制規則第五條第一項前段定有明文。而汽車行駛於高速公路
    、快速公路或設站管制之道路，不遵使用限制、禁止、行車
    管制及管理事項之管制規則而其行車速度超過規定之最高速
    限或低於規定之最低速限者，處汽車駕駛人新臺幣（下同）
    三千元以上六千元以下罰鍰；第一項之管制規則，由交通部
    會同內政部定之；汽車駕駛人違反道路交通管理處罰條例第
    三十三條第一項之規定者，除依原條款處罰鍰外，並予記違
    規點數一點，道路交通管理處罰條例第三十三條第一項第一
    款、第六項及第六十三條第一項第一款亦均有明定。
二、原處分意旨略以：本案為內政部警政署國道公路警察局第二
    警察隊於九十六年一月二十九日以公警局交字第Ｚ0000
    0000號違規通知單，當場舉發受處分人即異議人（下稱
    異議人）甲○○於九十六年一月二十九日十二時三十八分許
    ，駕駛車牌號碼二Ｃ－六四一二號自小客車，行經國道三號
    高速公路北向一一０‧三公里處時，為警測得行車速度達每
    小時一二五公里，超過該路段之規定速限每小時一一０公里
    ，經警攔停後掣單舉發，原處分機關乃依道路交通管理處罰
    條例第三十三條第一項第一款之規定，裁處罰鍰三千元，並
    依同條例第六十三條第一項第一款之規定，記違規點數一點
    。
三、聲明異議意旨略以：依國道舉發超速法令規定，在定置測速
    舉發前五百公尺須設立超速警戒告示牌。而該舉發地點前五
    百公尺並未設置，經異議人回頭查驗告示牌，該路段僅在一
    一七公里、一一四公里設有告示牌云云。
四、經查，異議人於上開時地駕駛前揭汽車遭警舉發之違規事實
    ，為異議人所不爭執，然辯稱：該路段並未設置「前有測速
    照相」之標誌云云。查，依內政部警政署所頒布之「固定式
    測速照相及移動式測速照相之設置理念、原則、執勤要領及
    查核機制」第一條第三項第一款，僅針對固定式測速照相方
    式（固定桿）之執勤要領有明文規定，就固定式測速照相器
    之「設置地點應透過媒體或大眾傳播或網路等告知民眾」，
    然對於移動式測速照相方式（車裝移動或人工設置、操作器
    材）之執勤要領並無類似規定；況前開內政部警政署所頒布
    之「固定式測速照相及移動式測速照相之設置理念、原則、
    執勤要領及查核機制」，乃為避免警員執法時產生爭議而頒
    布，並非道路交通管理處罰條例第三十三條第一項第一款處
    罰之要件；且行車速度應依標誌或標線之規定，此乃眾所周
    知之事實，異議人既領有駕駛執照，更應知之甚明，自有隨
    時注意並遵守各路段時速限制之義務，以保障大眾及本身因
    使用交通設施之安全，而非以有無設置測速照相器及警示牌
    作為修正駕駛習慣之依據，亦無從因設置與否，變更異議人
    違規行為之法律評價。再者，高速公路上所設置「前有測速
    照相」之警告標誌，僅具提醒、督促駕駛人注意之作用而已
    ，並非以有無設立該警告標誌，作為判定該處可否取締超速
    違規之依據，亦即異議人違規超速行駛之行為與舉發地是否
    設有告知牌，乃屬二事，無從混為一談，異議人不反思己身
    超速行駛將肇致自身及其他用路人可能之高度危險，反以舉
    發地未設立告知牌為辯解，容非法治社會應有之正確觀念，
    所辯難認可採。
五、綜上所述，異議人確有於前揭時地駕駛汽車超速行駛之違規
    行為，從而，原處分機關依前揭道路交通管理處罰條例第三
    十三條第一項第一款、第六十三條第一項第一款規定裁處異
    議人罰鍰三千元並予記違規點數一點，核無違誤，本件異議
    人之異議為無理由，應予駁回。
據上論斷，應依道路交通案件處理辦法第十九條，裁定如主文。
中　　華　　民　　國　　96　　年　　3 　　月　　30    日
                  刑事第四庭　　法  官  周莉菁
以上正本證明與原本無異。
如不服本裁定，應於送達後五日內，向本院提出抗告狀（須附繕
本）。
中　　華　　民　　國　　96　　年　　4 　　月　　30    日
                                書記官  黃當易
